【裁判字號】    97,抗,133
【裁判日期】    970530
【裁判案由】    返還擔保金等
【裁判全文】
臺灣高等法院臺南分院民事裁定           97年度抗字第133號
抗  告  人  南陽實業股份有限公司
法定代理人  戊○○
相  對  人  丙○○
相  對  人  甲○○
相  對  人  乙○○
                      應受送.
相  對  人  丁○○
                      應受送.
上列抗告人與相對人丙○○等人間聲請公示送達及返還擔保金事
件，抗告人對於中華民國97年3月27日臺灣臺南地方法院第一審
裁定（97年度聲字第366號）提起抗告，本院裁定如下：
    主    文
原裁定關於駁回抗告人聲請公示送達部分廢棄。
准將抗告人對於相對人丙○○、甲○○、乙○○、丁○○如附件
所示之意思表示為公示送達。
其餘抗告駁回。
聲請及抗告訴訟費用由相對人負擔二分之一，餘由抗告人負擔。
    理    由
一、本件聲請及抗告意旨略以：聲請人即抗告人前依原審85年度
    全字第1025號假扣押裁定提供84年度甲類第1期債票面額30
    萬元為擔保金，經原審85年度存字第1120號提存事件提存在
    案，嗣抗告人於90年聲請撤銷上開假扣押，由原審以90年度
    裁全聲字第34號准許在案，並於90年3月26日確定，而相對
    人等為蘇菊映之限定繼承人，抗告人針對本案並未對相對人
    聲請任何強制執行，故相對人並無任何因抗告人聲請強制執
    行而受有財產損失。抗告人先後三次郵寄存證信函至相對人
    之戶籍地址定20日以上期間通知相對人就擔保金行使權利，
    然均遭逾期招領退回，為此聲請公示送達。原裁定駁回抗告
    人聲請公示送達，係以：相對人並無住居所不明之情形，僅
    係逾期招領或拒絕受領文書，並無依民事訴訟法公示送達之
    規定，以公示送達為意思表示之通知之適用。又本件聲請人
    所稱存證信函無法送達部分，係遭郵局以「招領逾期」為由
    退回，有信封附卷可稽，並無證據證明相對人已遷移他處致
    住居所不明，聲請人聲請本院就無法送達之存證信函為公示
    送達於法不合，不能准許云云。然抗告人曾先後三次郵寄存
    證信函至相對人之戶籍地，且有相當之間隔（分別為96年7
    月2日、96年11月22日、96年12月27日），其中96年11月22
    日並變更郵寄地址為臺南縣仁德鄉○○村○○○街54號，均
    遭逾期招領退回。又抗告人以吳清玉為代理人於96年12月19
    日及同年月23日二次至相對人之住所親訪均未獲置理，詢及
    鄰居亦不知相對人之去向，有吳清玉之分期中心親訪客戶記
    錄可證，故抗告人實已用盡方式探究相對人之居所仍無獲，
    相對人確已行蹤不明，原裁定率爾認定相對人未遷移他處致
    居所不明，非無可議，為此提起抗告，求為廢棄改判等語。
二、按表意人非因自己之過失不知相對人之姓名、居所者，得依
    民事訴訟法公示送達之規定，以公示送達為意思表示之通知
    ，民法第97條定有明文。次按當事人應為送達之處所不明者
    ，受訴法院得依聲請准為公示送達，民事訴訟法第149條第1
    項第1款亦定有明文。而所謂「應為送達之處所不明者」，
    係指已用相當之方法探查，仍不知其應為送達之處所而言。
    其「不明」之事實，應由聲請公示送達之人負舉證之責任，
    而由法院依具體事實判斷之（最高法院82年台上字第272號
    判例參照）。查相對人丙○○、甲○○乙○○丁○○
    戶籍分別設於臺南縣仁德鄉○○村○○○街26巷3號、
    臺南市○○區○○路1段703巷56號之1及臺南縣仁德鄉○
    ○村○○○街54號，有戶籍謄本附卷可按（見原審卷第5-6
    頁），而抗告人三次郵寄存證信函均遭退回，亦有掛號函件
    退郵信封在卷可稽（見原審卷第10、14、17頁），且抗告人
    亦二次委請吳清玉為代理人親訪相對人等之住處並詢問鄰居
    而不知相對人之去向等情，亦有證人即抗告人之代理人吳清
    玉製作之分期中心親訪客戶記錄可憑（見原審卷第18頁），
    足見抗告人主張相對人有未居住上開處所之情事，並非無據
    。抗告人既已舉證明其用盡相當之方法探查相對人之住居所
    ，仍不知其真正之住居，則其依上開規定，抗告人聲請法院
    對相對人等為公示送達，自無不合，應予准許。原裁定駁回
    其聲請，自有未洽，抗告意旨求為廢棄改判，為有理由，應
    予准許。
四、次按有下列各款情形之一者，法院應依供擔保人之聲請，以
    裁定命返還其提存物或保證書：一應供擔保之原因消滅者。
    二供擔保人證明受擔保利益人同意返還者。三訴訟終結後，
    供擔保人證明已定20日以上之期間，催告受擔保利益人行使
    權利而未行使，或法院依供擔保人之聲請，通知受擔保利益
    人於一定期間內行使權利並向法院為行使權利之證明而未證
    明者，民事訴訟法第104條第1項定有明文。查抗告人係以存
    證信函催告相對人於20日內行使權利，而抗告人郵寄之存證
    信函無法送達之情形已如前述，則該存證信函既未合法送達
    相對人，自難認抗告人已合法催告相對人於20日內行使權利
    ，而抗告人復未舉證證明應供擔保之原因已消滅，或相對人
    已同意返還擔保金，則抗告人聲請法院准予返還擔保金自無
    理由，原審法院駁回抗告人之聲請，自無不合，抗告意旨指
    摘原裁定為不當，非有理由，應予駁回。
五、據上論結，本件抗告為一部有理由、一部無理由，爰依民事
    訴訟法第495條之1第1項、第449條第2項、第492條、第95條
    、第79條、第85條第1項前段，裁定如主文。
中    華    民    國    97    年    5    月    30   日
                  民事第二庭    審判長法  官  丁振昌
                                      法  官  吳上康
                                      法  官  李素靖
上為正本係照原本作成。
不得再抗告。
中    華    民    國    97    年    6     月    2     日
                                      書記官  林鈴香


司法院資訊處製作；財團法人民間司法改革基金會備份。
